【裁判字號】    89,易,3264
【裁判日期】    891020
【裁判案由】    毀損
【裁判全文】
臺灣板橋地方法院刑事判決                        八十九年度易字第三二六四號
    公  訴  人  臺灣板橋地方法院檢察署檢察官
    被      告  乙○○
右列被告因毀損案件，經檢察官提起公訴（八十九年度偵字第八一一五號），本院判
決如左：
    主  文
乙○○無罪。
    理  由
一、公訴意旨略以：被告乙○○於民國八十九年一月四日下午四時十五分許，在臺北
    縣中和市○○路一四四號後防火巷內，基於毀損之故意，以其所有之鑰匙，刮壞
    甲○○所有車牌號碼ＥＳ─八二六Ｏ號自用小客車，致該車之板金不堪使用，足
    生損害於甲○○，因認被告乙○○涉犯刑法第三百五十四條之毀損罪。
二、按犯罪事實應依證據認定之，無證據不得推定其犯罪事實，又不能證明被告犯罪
    者，應諭知無罪之判決，刑事訴訟法第一百五十四條、第三百零一條第一項定有
    明文。而所謂認定犯罪事實之證據，係指足以認定被告確有犯罪行為之積極證據
    而言，該項證據自須適合於被告犯罪事實認定，始得採為斷罪資料。苟未能發現
    相當證據，或證據不足以證明，自不能以推測或擬制之方法，以為裁判基礎；又
    告訴人之指訴，係以使被告入罪為目的，法院仍必須調查其他證據，證明告訴人
    之指訴與事實相符，始可採為證據，最高法院著有二十九年度上字第三一０五號
    、四十年度台上字第八六號及六十九年度台上字第一五三一號判例可資參照。本
    件公訴人認被告乙○○涉犯上開毀損犯行，係以告訴人甲○○之指訴、車損照片
    附卷，以及被告辯稱當天前去台北榮民總醫院看病，其提出之藥袋領藥時間係在
    當日下午二時許，該藥袋並不足以為有利之認定等情，為其論據。惟經訊據被告
    乙○○，堅決否認有何毀損犯行，辯稱：伊當天下午二時左右在台北榮民總醫院
    看完門診，約下午四時五十分返家，伊並未毀損告訴人甲○○之汽車板金等語。
    經查：
（一）告訴人自警訊、偵查及本院審理時固然均堅稱其於上開時地坐在車內，親眼目
      睹被告持鑰匙刮其自用小客車之板金，並坦稱當時並未制止被告。惟衡諸常情
      ，一般人倘若目睹他人毀損己身之物品，理應立刻制止對方之毀損行為，豈會
      袖手旁觀？況且，告訴人於第一次警訊中陳稱：「我於八十九年元月四日十五
      時許坐於車上後座等候，並於八十九年元月四日十六時十五分許發現乙○○持
      鑰匙隨手將我的車輛刮傷於前葉子板，因為我的車輛之前有遭到部分刮傷。因
      此提前返家並坐於車上，且親眼看見，當場未喝令，我看見乙○○進入大門後
      ，為避免雙方造成衝突，我才從車上下來，並立即到派出所報案。」等語（參
      見偵查卷第五頁背面），其於第二次警訊中又陳稱：「因我當時在車內而乙○
      ○毀損我的車子就直接左轉進公寓大門，來不及叫住乙○○大門已鎖住。我便
      立即報案請警方前來處理」等語（參見偵查卷第六頁背面）。告訴人先稱：為
      避免雙方發生衝突，待乙○○進入大門後，才從車上下來前去報警，嗣後又稱
      ：來不及叫住被告，大門即已鎖住等語，前後指陳之情節已有不一。其於本院
      訊問時又稱：「我當時在車內整理東西，聽到車側有聲音，看到郭（乙○○）
      拿鑰匙刮我車子，刮車子右前葉。我就馬上跑出來叫住被告郭，但被告直接上
      樓去，不知他有無聽到」等語（參見本院八十九年九月廿二日訊問筆錄），與
      其警訊中前揭指述之情節又有不同，是告訴人前開指述是否真實可採，即非無
      疑，難謂其陳述無瑕疵可言。
（二）次查，告訴人固於警訊中提出車損照片四幀，於偵查中提出車損照片四幀為證
      （分別附於偵查卷第十頁、第十一頁、第二十八頁），惟該等照片僅能證明告
      訴人所有上開自用小客車上確有多道刮痕，並無法判別刮痕係何時造成？由何
      人、何種方式造成？該等照片尚難佐證告訴人上開有瑕疵之指述與事實相符。
（三）再查，被告辯稱其於八十九年一月四日下午二時左右在台北榮民總醫院看診完
      畢，下午四時五十分到家一節，有被告提出健保卡影本、台北榮民總醫院藥袋
      影本各一紙在卷可稽（附於偵查卷第十四頁），應認被告確實有於八十九年一
      月四日下午二時許在台北榮民總醫院看診之事實。又下午二時許自位於臺北市
      ○○路○段二Ｏ一號之台北榮民總醫院看診完畢，是否果能在下午四時十五分
      許到達台北縣中和市○○路，並非無探究之餘地？縱認被告提出上開健保卡、
      藥袋影本並不足以為被告有利認定之證據，亦不得以此作為不利被告之認定。
      況且，認定犯罪事實應依證據，為刑事訴訟法所明定，故被告否認犯罪事實所
      持之辯解，縱屬不能成立，仍非有積極證據足以證明其犯罪行為，不能遽為有
      罪之認定，最高法院三十年度上字第一八三一號判例著有明文。本件告訴人之
      指述顯有瑕疵已如前述，其所提出之車損照片又不足以為被告確有公訴人所指
      毀損犯行之積極證據，揆諸前述判例意旨，縱使被告上揭辯解不能成立，亦不
      能遽為被告有罪之認定。
（四）綜上所述，被告辯稱未毀損告訴人汽車板金等語，並非全然無據，應堪採信。
      此外，本院復查無其他積極證據足資證明被告確有公訴人所指之毀損犯行，既
      不能證明被告犯罪，爰依法無罪判決之諭知。
據上論斷，應依刑事訴訟法第三百零一條第一項前段判決如主文。
本案經檢察官李海龍到庭執行職務
中      華      民      國      八十九      年      十    月    二十    日
                                  臺灣板橋地方法院刑事第三庭
                                          法  官  連育群
右正本證明與原本無異。
如不服本判決，應於判決送達後十日內，向本院提出上訴狀。
                                          書記官  蘇恩慶
中      華      民      國      八十九      年      十    月    二十    日


司法院資訊處製作；財團法人民間司法改革基金會備份。
